臺灣高等法院民事裁定
110年度聲字第115號
聲  請  人  翁女喬  
上列聲請人因與相對人新家坡NO.7玉山官邸管理委員會間確認住
戶規約無效等事件（本院109年度上字第1282號），聲請法官迴
避，本院裁定如下：
    主  文
聲請駁回。
    理  由
一、聲請意旨略以：伊與相對人間於本院109年度上字第1282號
    確認住戶規約無效等事件中（下稱本案事件），相對人遲至
    民國110年2月18日準備程序期日才提交答辯狀，受命法官陳
    月雯(下稱受命法官)卻未依法向相對人曉諭應遵民事訴訟法
    關於提出書狀之規定，反以伊若不當庭簽收，日後將不會讓
    伊得知相對人答辯內容為手段，迫使伊簽收答辯狀。又相對
    人委任之訴訟代理人即第三人李玉燦並不具「民事事件委任
    非律師為訴訟代理人許可準則」第2條第1款至第4款之資格
    ，且未釋明有得依該條第5款堪任訴訟代理人之情形，然受
    命法官不僅未要求其提出相關證明，甚且自創法律稱只要有
    委任狀即符合許可條件，伊雖多次要求依法裁判，受命法官
    仍無動於衷，僅斥責命伊盡速為訴之聲明及陳述，足認其執
    行職務有偏頗之虞，而足令人懷疑將有不公平審判情形，爰
    依民事訴訟法第33條第1項第2款規定，聲請法官迴避。
二、按法官有民事訴訟法第32條所定各款應自行迴避以外之情形
    ，足認其執行職務有偏頗之虞者，當事人得依同法第33條第
    1項第2款聲請法官迴避。次按所謂足認法官執行職務有偏頗
    之虞，指法官對於訴訟標的有特別利害關係，或與當事人之
    一造有密切之交誼或嫌怨，或基於其他情形，客觀上足疑其
    為不公平之審判者，始足當之。若僅憑當事人之主觀臆測，
    或不滿法官進行訴訟遲緩，或認法官指揮訴訟欠當，就當事
    人聲明之證據不為調查，則不得謂其有偏頗之虞（最高法院
    69年台抗字第457號判例、107年度台抗字第836號裁定意旨
    參照）。又上開迴避之原因，依同法第34條第1項、第2項及
    第284條規定，聲請迴避之當事人應於聲請之日起3日內提出
    能即時調查之證據以為釋明。
三、經查，聲請人主張受命法官於110年2月18日準備程序期日命
    其簽收相對人當庭提出之答辯狀，及許可不具律師資格之李
    玉燦為相對人之訴訟代理人等情，尚非以受命法官對於訴訟
    標的有特別利害關係，或與當事人之一造有密切之交誼或嫌
    怨而為指摘，核係對於法官指揮訴訟程序之進行，有所不滿
    而聲請法官迴避，已難認有據。又按書狀及其附屬文件，除
    提出於法院者外，應按應受送達之他造人數，提出繕本或影
    本，民事訴訟法第119條第1項定有明文，故受命法官於上開
    期日令相對人提出之答辯狀繕本交由上訴人簽收，與前揭規
    定相符，並無不合；且受命法官並未令聲請人須立即就相對
    人所提答辯狀為陳述意見，難認有對聲請人突襲或造成不利
    。至聲請人另指受命法官於上開期日以其若不簽收答辯狀，
    日後將不會讓其得知相對人答辯內容而迫使其簽收一節，聲
    請人並未提出可供即時調查之證據以為釋明，且與系爭事件
    卷內上開期日筆錄記載不符，尚難認受命法官有不公平審判
    之虞。再李玉燦是否堪任相對人之訴訟代理人，受命法官固
    未當庭敘明理由而為許可與否之裁定，然受命法官非不得依
    李玉燦在庭所為而資判斷是否符合「民事事件委任非律師為
    訴訟代理人許可準則」第2條第5款「堪任該事件訴訟代理人
    」之情形再為准駁，且於許可後，倘於訴訟進行中，其有不
    適任情形，亦得依上開許可準則第5條規定撤銷許可，而此
    均亦屬受命法官指揮訴訟之進行，難據此認其有所偏頗。另
    觀該次準備程序筆錄記載「被上訴人訴訟代理人係經被上訴
    人管委會出具合法委任狀所委任，合議庭會判斷其委任是否
    合法。」（本案事件卷第173頁），僅係諭知李玉燦受相對
    人委任是否合法會經合議庭評議認定，無從認受命法官係認
    「只要遞交委任狀即符合許可條件」，是其此部分主張，仍
    非可採。從而，聲請人聲請受命法官迴避，核與民事訴訟法
    第33條第1項第2款規定不符，不應准許。
四、據上論結，本件聲請為無理由，爰裁定如主文。　　　　
中　　華　　民　　國　　110 　年　　3 　　月　 31　　日
                  民事第十三庭
　　　　　　　　　    審判長法　官  邱景芬
　　　　　　　　　　　　　　法　官  邱蓮華
　　　　　　　　　　　　　　法　官  柯雅惠
正本係照原本作成。
如不服本裁定，應於收受送達後10日內向本院提出抗告狀，並應
繳納抗告費新臺幣１千元。
中　　華　　民　　國　　110 　年　　3 　　月　　31　　日
　　　　　　　　　　　　　  書記官  陳欣怡